臺灣臺南地方法院民事判決　　　　　　　　　　　　　九十三年度婚字第九九○號
　　原　　　告　乙○○
　　訴訟代理人　宋金比律師
　　被　　　告　甲○○
右當事人間請求離婚事件，經本院於民國九十四年三月十四日言詞辯論終結，判決如
左：
    主    文
准原告與被告離婚。
訴訟費用由被告負擔。
    事實及理由
甲、程序方面：
    被告未於言詞辯論期日到場，核無民事訴訟法第三百八十六條所列各款情形，爰
    依原告之聲請，由其一造辯論而為判決。
乙、實體方面：
一、原告主張：
  （一）兩造於民國六十九年十月十四日結婚，婚後育有長子黃宏欽（七十年四月十
        日生）、長女黃佳瑜（七十一年四月十日生）、次女黃逸婷（七十三年二月
        十三日生）、三女黃雅慧（七十四年二月二十八日生）。
  （二）兩造結婚後，原告始知被告脾氣不好，並有酗酒習慣，例如被告於剛結婚後
        之第三日即因在外喝酒而未回家，且被告常於酒後施暴、藉故毆打原告，均
        係以其拳頭毆擊原告之頭部要害，致原告現在時有頭暈之情形，其手法之兇
        殘，可見一斑。其中最嚴重之一次，約係在七年前，被告以煙灰缸丟擲原告
        之頭部，致原告受有頭部外傷、血腫、挫擦傷等傷害，且因頭部外傷縫了好
        幾針（當時係至台南市○區○○路之仁和醫院縫和）。被告之暴行，令原告
        恐懼至極，久久不能平復。婚後被告雖有如此惡行，惟彼時因子女尚年幼，
        原告為顧及小孩有一完整之家庭，且因為於七十七年左右原告身體病痛纏身
        ，經常上醫院治療，恐無力自行扶養四名年幼子女，原告衹好忍氣吞聲，先
        暫時隱忍，然被告不知反省，並未終止其惡行，約每隔一段時間即會毆打原
        告，令原告苦不堪言。
  （三）又被告經常自外喝酒回家後，即砸壞屋內的各式桌子、椅子、碗、筷及其他
        物品，被告此等行為，令居住在屋內之原告及子女們，擔心害怕惶惶不可終
        日。又於九十二年九月間某日約晚上十時許，被告自己騎車回到家時，因酒
        醉不穩，致機車不慎傾倒，其竟如發瘋似的，於屋內將自己之外褲脫下，再
        到屋外拿出打火機欲點燃其外褲。原告見狀，恐釀成大禍，即奮力將被告之
        外褲搶下，並將被告強行拖入屋內，始未造成憾事。
  （四）被告於九十二年八月初自大陸回到台灣，在台南待了約三個月，於此期間，
        被告以原告為借款名義人向台新銀行借新台幣（下同）三十萬元，被告取得
        款項後，於同年十月二十六日即又到大陸去，迄今尚未回台。被告離開台南
        後，未將行止告訴原告，亦未主動與原告聯繫，至今已逾一年多，均未加聞
        問，視同陌路。被告除未返家與原告母子等共同生活外，亦不負擔家庭生活
        費用，從不給予原告母子生活費、學費。此外，原告尚須代為清償被告向台
        新銀行所借之款項，而使原告母子之生活陷於困難。
  （五）更令原告不堪忍受者，係被告對小孩嚴酷的惡行，如次女黃逸婷於就讀台南
        女中一年級時，某次被告於酒後自外回家，毫無緣由，即打黃逸婷之耳光，
        致黃逸婷受到嚴重驚嚇。之後黃逸婷即因此而無安全感，約有一個月左右的
        時間，原告須每天抱著黃逸婷睡覺，其始能安穩入眠，身為母親的原告，實
        心疼不已，滿腹的心酸與苦楚，衹能暗自飲泣。
  （六）依前述事實顯示，被告動輒毆打原告，足見被告對原告之身體及精神上已有
        相當之侵犯，對原告人格尊嚴已無相當之尊重，其行為顯已逾越夫妻共同生
        活所能忍受之肢體、精神侵犯之程度，亦即危及原告之人身安全與人格尊嚴
        ，足使原告感受精神上之痛苦，洵可認定兩造間誠摰相待之基礎業已喪失殆
        盡，已無夫妻情份，無從繼續保持婚姻共同生活之目的，且被告不時對子女
        施加惡劣言行，原告實無法再與其共同生活。又被告經年離家，事實上與原
        告少有共同生活，且原告與被告間已逾五年沒有性生活，兩造間婚姻關係誠
        屬有名無實，其情形應認已構成難以維持婚姻之重大事由，原告為此爰依民
        法第一千零五十二條第二項之規定，請求判決准兩造離婚。
  （七）並聲明：如主文所示。
二、被告未於言詞辯論期日到場，亦未提出書狀作何聲明或陳述。
三、得心證之理由：
  （一）查原告主張兩造於六十九年十月十四日結婚，婚後育有長子黃宏欽（七十年
        四月十日生）、長女黃佳瑜（七十一年四月十日生）、次女黃逸婷（七十三
        年二月十三日生）、三女黃雅慧（七十四年二月二十八日生），又被告脾氣
        不好，並有酗酒習慣，經常於酒後藉故毆打原告、砸壞屋內之家具物品，被
        告亦經常對子女施以嚴酷之惡行，並曾無故打次女黃逸婷耳光，致黃逸婷飽
        受驚嚇，喪失安全感，長達一個月期間須由原告抱著始能安穩入眠，再被告
        於九十二年十月二十六出境至大陸地區後，迄今未回台，音訊全無，行蹤不
        明，亦不負擔家庭生活費用之事實，業據原告提出戶籍謄本一件、仁和醫院
        診斷證明書一件、照片四幀為證，且核與證人即兩造所生之長子黃宏欽、次
        女黃逸婷證述之情節相符（詳見九十三年十二月十三日言詞辯論筆錄），是
        原告主張之事實堪認為實在。
  （二）按有民法第一千零五十二條第一項所列十款以外之重大事由，難以維持婚姻
        者，夫妻之一方得請求法院判決離婚，同法第一千零五十二條第二項著有明
        文。而是否有難以維持婚姻之重大事由，應斟酌破壞夫妻共同生活之具體情
        事，是否客觀上達於動搖夫妻之共同生活，致婚姻已生破綻而無回復之希望
        ，且客觀上任何人倘處於同一境況，均將喪失維持婚姻意欲之程度判斷之，
        即應從婚姻之目的加以觀察，且婚姻係以終生共同生活為目的之一男一女之
        合法結合關係，故夫妻為謀共同生活體之幸福營運，即須夫妻互信、互諒，
        尤其夫妻以誠相待，俾建立永久持續性之包括精神、肉體、經濟等多層面之
        生活關係，是對家庭生活之美滿幸福，有妨礙之情形，即得認其與此之所謂
        難以維持婚姻之重大事由相當，即應允許其離婚以消滅婚姻關係。查本件被
        告之前開作為，確已達不論何人處於原告之境地，均將喪失與被告維持婚姻
        意願之地步，兩造間維持婚姻生活之互愛、互信、互諒基礎已經動搖，難期
        兩造共同追求幸福美滿之婚姻生活，堪認兩造有難以維持婚姻之重大事由存
        在，且該重大事由係可歸責於被告，是原告以兩造有民法第一千零五十二條
        第一項以外之重大事由，難以維持婚姻，而請求判決離婚，於法有據，應予
        准許。
四、本件事證已臻明確，原告其餘攻擊方法，於判決結果不生影響，爰不予一一論列
    ，併予敘明。
丙、結論：
    本件原告之訴為有理由，依民事訴訟法第三百八十五條第一項前段、第七十八條
    ，判決如主文。
中　　　華　　　民　　　國　　九十四　　年　　  三　 　月　  二十八   　日
                                  臺灣臺南地方法院家事法庭
~B法　　　官　葉惠玲
右為正本係照原本作成
如對本判決上訴，須於判決送達後廿日內向本院提出上訴狀
中　　　華　　　民　　　國　　九十四　　年　　  三　　 月　  二十八 　　日
~B法院書記官　林靜慧
